Pièces isolées, collections et papiers d'érudits. Tome 6.
Archives nationales
- Pièces diverses entrées en 1961 et 1962., AB/XIX/3490
  - Documents divers concernant notamment: les conseils du roi; Varanchon, fermier général des gabelles au XVIIIe s.; la Compagnie de la Guyane; la famille de Choiseul; les délibérations du département de la Sarthe en 1790; le ravitaillement militaire durant la Révolution française et le Premier Emp
    - Acte de décès de Pierre Joret à l'hospice de l'Humanité, à Paris. 9 vendémiaire an XIII (1er oct. 1804).
    - Correspondance du général Victor Fanneau de La Horie, de sa femme et de son frère avec Aubert-Dupin, homme d'affaires au Mans (Sarthe). 43 pièces. 1770-1803 et s. d.
    - Congé de réforme pour le conscrit Louis-Nicolas Picard. 1er mars 1806.
    - Adjudication de coupes de bois dans la forêt de Sillé (Sarthe). 1 cahier. 1807.
    - Certificat d'activité de service en faveur de Jean Larrive, chasseur. 10 mai 1810.
    - Lettre du comte Jollivet au baron Joseph-Marie Nielly. 5 février 1811.
    - Lettre du baron Pernetty au colonel de Beurnonville, et copie signée du comte Trogolf, d'une lettre de la part de Viesse de Marmont, duc de Raguse. 10 novembre 1815 et 27 décembre 1816.
    - Brevet de solde de retraite en faveur du chevalier Jean-Zacharie de Hillerin. 22 mars 1816.
    - Nomination de François-Xavier-Joseph Rieffel, professeur de mathématiques aux écoles d'artillerie de Douai (Nord) puis de Vincennes (Val-de-Marne). 3 pièces. 1818-1851.
    - Papiers personnels de Lepaute, membre de la Garde nationale. 1819-1820.
    - Correspondance et papiers divers du duc de Choiseul-Praslin et état des lieux d'un hôtel situé 105, rue de Grenelle (Paris), appartenant à M. de Caumont. 1820-1833.
    - Proclamation du roi. 20 octobre 1820.
    - Jugement du conseil de guerre de la 2e division de Dragons. 20 mai 1823.
    - Nomination de membre honoraire de la Loge des Arts Réunis de Rouen (Seine-Maritime) de Marin Lefebvre. 1825.
    - Lettre d'Hyde de Neuville à Napoléon III, où il rappelle avoir envoyé à Joseph Bonaparte le tableau de Gérard représentant Napoléon Ier. 5 avril 1851. [Document recoté en 176AP (fonds Bonaparte)].
    - Tableau des tours de service des écuyers de Napoléon III. Mars 1859.
- Pièces diverses entrées en 1962., AB/XIX/3491
  - Documents concernant la Trésorerie nationale et le ministère des Finances., 1799-1801; AB/XIX/3491; Dossier 1
    Entrée n° 1736: don des archives départementales du Rhône (8 janvier 1962).
    - Lettre de Bailly, ancien employé de la Trésorerie nationale, aux commissaires de la Trésorerie nationale, pour protester contre sa destitution. 3 prairial VII (22 mai 1799). P. j.: certificat de maladie signé Geoffroy, chirurgien des hôpitaux de Paris, 30 pluviôse an II (18 février 1794).
    - Rapport du bureau des dépêches au ministère des Finances (Lindet) sur la nécessité de l'achat de 100 exemplaires d'un recueil imprimé contenant la loi et l'instruction sur l'emprunt de 100 millions. 8 fructidor an VII (25 août 1799).
    - Bureau des dépêches du ministère des Finances: journal des dépenses acquittées sur les fonds ordonnancés depuis le 3 vendémiaire an VII jusqu'au 22 fructidor an IX. 1 cahier. 24 septembre 1798-9 septembre 1801.
  - Correspondance adressée, pour la plupart, à Philippe Charles Aimé Goupilleau de Montaigu, membre du Conseil des Cinq-Cents, et concernant les troubles du midi en l'an IV, particulièrement dans la région d'Avignon (Vaucluse) et les mesures prises contre les contre-révolutionnaires royalistes., Décembre 1795-mars 1796; AB/XIX/3491; Dossier 2
    Entrée n° 1738: achat à Loliée (janvier 1962).
    - Lettres adressées par: Allard; Aubert, de Montélimar (Drôme); Avignon (administration de la ville d'); Barreau, d'Avignon; Blot de Sallentier, de Nantes (Loire-Atlantique); Bruny, président de l'administration centrale d'Avignon, 14 pièces; Domeny, de Cavaillon (Vaucluse); Dutour, notaire public à Roquemaure (Gard), substitut du tribunal de Vaucluse, 3 pièces; Feste, d'Avignon; Fournet, pétitions adressées à Fréron par les citoyens des cantons de Bollène, Orange et Mazan (Vaucluse), Arles et Roquemaure (Gard), etc., avec la copie d'une lettre de Cacault; Juge, commissaire du directoire pour le canton de Valréas (Vaucluse ); Lafont aîné; Merlin de Douai; Moulins (municipalité de, Allier), 2 pièces; Nogent, fils; Ostap, sujet polonais; Pépin, commissaire du pouvoir éxecutif auprès du tribunal de la police correctionnelle d'Avignon, 5 pièces; Piot, commissaire du directoire près l'administration du département; Postes et messageries (les administrateurs généraux des); Quinquin cadet; Raphel (L. A.), président du tribunal criminel du Vaucluse; Rat (Jean-François), commissaire du directoire éxecutif près la municipalité d'Avignon; Ratye père; Sauer (J.-P.); de Sette; Trie, directeur des postes à Avignon, 17 pièces.
  - Copies de documents concernant Cosges (Jura)., 1465; AB/XIX/3491; Dossier 3
    Entrée n° 1740: don des Archives départementales du Jura (27 janvier 1962).
    - Signification à l'assemblée des ressortissants de la maison forte de Cosges, de leurs obligations militaires. 10 pièces. 15 mai 1465.
    - Reconnaissance féodale de Marguerite de Cosges envers Jehan de Châlon, seigneur d'Arlay. 22 pièces. 25 août 1465.
  - Documents concernant Paul Deschanel., 24 mai 1920; AB/XIX/3491; Dossier 4
    Entrée n° 1742: don de Louis Lesueur (1er février 1962).
    - Télégramme en date du 24 mai 1920 annoncant la chute du président Paul Deschanel sur la voie de chemin de fer, près de Montargis (Loiret).
    - Récit dactylographié par Louis Lesueur des évenements qui ont précédé et suivi la chute puis la découverte de Paul Deschanel. 7 pages. 24 mai 1920.
  - Documents concernant: le château de Perpignan (Pyrénées-Orientales) au XVe s.; le transport fluvial sur le Rhône à la fin du XVIIe s., 1476-1690; AB/XIX/3491; Dossier 5
    Entrée n° 1744: achat chez Saint-Hélion (9 février 1962).
    - Quittance de Jehan Mauvry, commis au compte des réparations ordonnées par le roi au château de Perpignan (Pyrénées-Orientales), de 2000 livres payées sur les finances du Languedoc pour les réparations du château. 1 p. parch. 13 mai 1476.
    - Comptes d'un péage sur le Rhône donnant l'état des bateaux chargés de munitions et de blé pour les armées royales. 1 cahier 8 p. papier. 25 juin-15 décem 1690.
  - Texte dactylographié de l'« Histoire de Tournan-en-Brie (Seine-et-Marne), du VIe siècle à nos jours », par Arthur Marmagne., 1938; AB/XIX/3491; Dossier 6
    Entrée n° 1745: don de Robert Marmagne (14 février 1962).
  - Cote vacante., AB/XIX/3491; Dossier 7
  - Documents concernant: la bataille de Wagram (campagne d'Allemagne et d'Autriche de 1809); la campagne d'Allemagne (1813); la campagne de France (1814); l'exil de Napoléon à l'île d'Elbe., XVIIe-XIXe siècles; AB/XIX/3491; Dossier 8
    Entrée n° 1749: achat chez Drouot (8 mars 1962).
    - Plan manuscrit de l'île d'Ouessant (Finistère). Fin XVIIe s.
    - Plans concernant les travaux d'art de la bataille de Wagram (5-6 juillet 1809): plan de l'île Lobau ou île Napoléon; croquis du pont d'Ebersdorf, par Lejeune; élévation du pont d'Ebersdorf, 2 dessins; plan de la « grande sonnette » employée au pont d'Ebersdorf, 3 pièces; projet d'une travée de pont par Ferrandy; projet d'un autre pont par le même; profil des hauteurs du Danube pendant l'année 1809, observés par M. le baron de Pacassi, ingénieur de Vienne. 10 pièces. 1809 et s. d.
    - Lettres de Marie Denis Larabit, officier du génie de l'armée impériale et futur député, à son frère: campagnes d'Allemagne et de France; île d'Elbe (anecdotes sur l'Empereur); armée de la Loire. 20 pièces. 6 juin 1813-28 octobre 1815.
- Pièces diverses entrées en mars-avril 1962., AB/XIX/3492
  - Lettres de chevalier de l'ordre militaire de Saint-Louis en faveur de François-Joseph, comte de Coupigny., 29 mai 1816; AB/XIX/3492; Dossier 1; Parch. avec sceau de cire rouge et signature de Louis XVIII.
    Entrée n° 1750: don de Max Klamser (9 mars 1962).
  - Documents concernant des diplômes d'officiers des XVIIIe et XIXe siècles., 1762-1814; AB/XIX/3492; Dossier 2
    Entrée n° 1751: don des Archives municipales de Krefeld, en Allemagne (9 mars 1962).
    - Commission de lieutenant-colonel du régiment de Lorraine-Cavalerie pour Rémi-Charles, marquis de Toustain de Viray, signé Louis, contresigné par le duc de Choiseul. Parchemin, sceau attaché. 1er décembre 1762.
    - Commission de lieutenant-colonel du régiment royal de dragons pour Louis Toustain de Viray, signée Louis, contresigné du duc de Choiseul. Parchemin, sceau attaché. 11 mai 1769.
    - Retenue de sous-lieutenant de Chevau-légers de la garde du roi pour Louis-Marie-Félix-Prosper, comte de Crillon, signé Louis, contresigné Blacas d'Aups (ou Aulps). Parchemin, sceau plaqué. 5 juillet 1814.
    [Une note dactylographiée collée au verso des documents indique qu'ils ont été acheté chez l'antiquaire parisien Jean Schmit le 19 mars 1941 par le sous-préfet et le conservateur du musée de Krefeld lors d'une mission à Paris].
  - Vente par René Plainchesne, sieur du Morier, secrétaire de la Reine, à Jean Courvoisier, curé de Savigné (Maine-et-Loire ?), d'un quartier de vigne à Savigné, prévôté d'Anjou., 20 août 1662; AB/XIX/3492; Dossier 3
    Entrée n° 1755: don de Mme Moreau (29 mars 1962).
  - Bail à ferme par Dupleix, au nom de la Compagnie des Indes, à trois malabars des Aldées, d'Archiovak et de Dedouvandou (?)., 23 mars 1751; AB/XIX/3492; Dossier 4
    Entrée n° 1756: don de Mme Gaebele (30 mars 1962).
    Document conservé au Musée des Archives nationales sous la cote AE/II/2829.
  - Affiche et prospectus d'assurance proposés par la maison Bœhler., XIXe s.; AB/XIX/3492; Dossier 5
    Entrée n° 1757: legs de M. Desvarreux (30 mars 1962).
    Documents conservés au Musée des Archives nationales sous les cotes AE/II/2828/A et AE/II/2828/B.
  - Documents concernant notamment Jules Michelet et le roi Béhanzin., 1838-1902; AB/XIX/3492; Dossier 6
    Entrée n° 1758: achat (3 avril 1962).
    - Lettres de Michelet relatives à la suspension puis à la reprise de son cours au Collège de France, et à son remplacement par Maury. 2 pièces. 1838 et s. d.
    - Lettre de Béhanzin, ancien roi du Dahomey (Bénin), au député Gerville-Réache. 10 oct. 1902.
  - Documents concernant notamment: les marquis et comte d'Argenson; Charles Louis Joachim de Chastellier, marquis du Mesnil; Charles Jean-Baptiste des Gallois de La Tour; la réunion des États généraux de 1789., 1744-1790; AB/XIX/3492; Dossier 7
    Entrée n° 1760: achat chez Andrieux (2 avril 1962).
    Papiers d'Antoine René de Voyer, marquis de Paulmy, puis d'Argenson (1722-1787):
    Lettres signées R. de Paulmy à M. Dumesnil [ou du Mesnil]. 4 pièces. 1753-1755.
    Lettre signée de Voyer d'Argenson, à Bellême au Perche (Orne), au marquis Dumesnil. 11 juin 1754.
    Lettre de M. de Fumeron et copie de la réponse. 15-24 juin 1753.
    Lettre de Despretz. Versailles, 12 mai 1753.
    Papiers de Marc-Pierre de Voyer de Paulmy, comte d'Argenson (1696-1764):
    Lettres à M. Dumesnil [ou du Mesnil]. 54 pièces. 30 mars 1744-15 septembre 1755.
    Instructions signées du roi et contresignées par d'Argenson aux inspecteurs généraux pour l'exécution de l'ordonnance du 18 août 1755 concernant les régiments de dragons. 18 août 1755.
    Brevet du roi nommant Dumesnil lieutenant-général de ses armées et inspecteur de sa cavalerie pour faire le dédoublement des compagnies à pied des régiments Royal et Caraman Dragons. 22 août 1755.
    Lettre de d'Argenson au chevalier de Fayac, major du régiment de Dampierre. 26 août 1753.
    Papiers de Charles Jean-Baptiste des Gallois de La Tour (1715-1802), premier président du parlement de Provence (1748-1771 et 1775-1790):
    Lettres reçues: d'un lieutenant général de la sénéchaussée de Marseille (Bouches-du-Rhône) (17 mai 1788) [p. j.: arrêté de la sénéchaussée de Marseille du 15 mai 1788]; de Jordany Seillan (?) (Draguignan, 16 juin 1788); de Dupenty, avocat au conseil du Roi (Paris, 11 décembre 1788); de Louis XVI, sur les troubles de Provence (Versailles, 29 avril [1789]); de Barentin, garde des sceaux (30 avril [1789]); des États de Bretagne, copie de leur lettre au Roi (s. d.); de Devillier de Saint-Savournin, procureur du Roi en la sénéchaussée de Marseille (s. d.), p. j.: décision de la sénéchaussée du 7 mai 1788. 11 pièces.
    Minutes et copies de lettres de Gallois de La Tour: à M. de Caraman (4 juin 1788); au roi [Louis XVI], 2 pièces (10 mai 1789 et s. d.); aux députés de la noblesse (10 mai 1789); aux députés du parlement (10 mai 1789); au garde des sceaux [de Barentin] (10 mai 1789). 5 pièces.
    Remontrances de la noblesse de Provence au roi [Louis XVI]. 4 pièces. S. d.
    Copies d'arrêtés et mémoires divers, notamment: « Mémoire du cardinal Dubois à M. le Régent, sur les États généraux que ce prince avait envie de convoquer... »; « Réflexions sur la formation des États généraux »; « Essai sur la forme à donner à l'assemblée des états généraux de 1789 »; « Mémoire des princes »; « Cahier des délibérations du bureau de S. A. S. M. le duc de Bourbon, 1788 » [Louis VI Henri de Bourbon-Condé]; « Réponses, motifs et observations du bureau présidé par S. A. S. Monseigneur le duc de Bourbon, sur les questions posées par ordre du Roi »; « Observations sur la forme constitutionnelle du pays de Provence, à l'effet de nommer les députés pour les États généraux du royaume ». 14 pièces. 1788-1789 et s. d.
    Notes et mémoires de Gallois de La Tour. 21 pièces. S. d.
    Copie d'une lettre de remerciements de Necker à la princesse de Beauvau [Marie-Charlotte Sylvie de Rohan-Chabot ?]. S. d.
    Discours du roi, suivi du Discours du garde des sceaux et du Discours du directeur général des finances, pour l'ouverture des États généraux. 21 p. S. d. [1788].
    Règlement fait par le Roi, sur la formation et la composition des Assemblées qui auront lieu dans la province de Bourbonnois. 14 p. 10 août 1788.
    Mémoire présenté au Roi, à Versailles, le 31 août 1788, par MM. les cinquante-trois députés des trois ordres de la province de Bretagne. Suivi d'une Lettre de M. Bergasse à la Reine. 12 p. Août 1788.
    Délibérations des dix-huit communautés des Cévennes, concernant la convocation des prochains États généraux. 20 p. Novembre 1788.
    Discours prononcés à la clôture de l'Assemblée des notables, tenue à Versailles le 12 décembre 1788. 16 p. 1788.
    Résultat du conseil d'État du roi, tenu à Versailles le 27 décembre 1788. 26 p.
    Observations sur la véritable constitution de la Provence, au sujet de la contribution des trois ordres aux charges publiques et communes, pour l'usage des propriétaires des fiefs. 406 p. 1788.
    Avis des bons Normands à leurs frères tous les bons François de toutes les provinces et de tous les ordres, sur l'envoi des lettres de convocation aux États géneraux. 60 p. Février 1789.
    Second mémoire sur les États géneraux, par M. le comte d'Antraigues. 54 p. 1789.
    Mémoire de M. de la Tour, premier président et intendant de Provence, au sujet des événements arrivés à Marseille depuis le mois de mars 1789. 76 p. 1789.
    Séance tenue par le Roi aux États généraux, le 23 juin 1789: discours du Roi. 2 p. Juin 1789.
    Séance tenue par le Roi aux États généraux, le 23 juin 1789: discours du Roi, suivi de Déclaration du Roi, concernant la présente tenue des États généraux du 23 juin 1789. 15 p. 23 juin 1789.
    Précis de la séance de l'Assemblée nationale. 4 p. 7 juillet 1789.
    Procès-verbal de l'Assemblée nationale du 13 juillet 1789 à 9 heures du matin. 8 p. 1789.
    Précis de la séance de l'Assemblée nationale du 20 août 1789. 6 p. 20 août 1789.
    Suite du procès-verbal de l'Assemblée nationale, du mardi 19 janvier 1790. 20 p. 1790.
    Supplément n°153, séance du 22 janvier. 8 p. 1790
    Supplément n°155, séance du 25 janvier. 4 p. 1790.
    Voir 257AP/30, dans la collection qui fait suite aux archives Maurepas, une importante liasse de lettres adressées au marquis du Mesnil (1741-1764).
- Pièces diverses entrées d'avril à août 1962., AB/XIX/3493
  - Documents concernant notamment: le sacre de Napoléon Ier; la Révolution de 1848; la Commune de Paris., 1804-1871; AB/XIX/3493; Dossier 1
    Entrée n° 1761: achat chez Castaing (6 avril 1962).
    - Lettre a. s. du général J.- B. Solignac au maréchal Murat, sur le couronnement de Napoléon Ier: honneurs à rendre au Pape à son passage; liste des députés italiens devant y assister; félicitations pour sa prochaine nomination de prince. Milan, 10 brumaire an XIII (1er novembre 1804).
    - Carnet autographe de Frédéric Arnaud, député de l'Ariège, sur la Révolution de 1848. 8 mai 1848-22 mai 1849.
    - Rapport du 53e bataillon de la garde nationale de Paris sur les opérations d'un bataillon de la Commune contre les troupes régulières venues de Versailles (Yvelines). 1 cahier. 22 mai 1871.
  - Documents divers concernant notamment: l'attentat de G. Fieschi contre Louis-Philippe; l'affaire Dreyfus; le chansonnier Bérenger; des militaires ayant servi en Afrique au XIXe s., 1700-1897; AB/XIX/3493; Dossier 2
    Entrée n° 1762: achat chez Cornuau (5 avril 1962).
    Correspondance du XIXe s.:
    Bouyer (Louis-Raymond), lettre a. s sur la peinture et l'histoire du paysage. 2 pièces. 19 décembre 1867.
    Carrel (Armand), lettre a. s. 15 sept. 1835.
    Cayla (comtesse du), lettre a. s. à Casimir Perier. 21 novembre 1831.
    Combes (Ch.), ingénieur en chef à l'École des mines, lettre a. s. sur le percement des puits et sur le tunnel du Mont-Cenis (tunnel ferroviaire du Fréjus, Savoie). 15 juill. 1841 et 19 août 1861.
    Enfantin (Barthélemy Prosper), note autogr. sur les Les Confessions d'un révolutionnaire... de Pierre-Joseph Proudhon. S. d.
    Feuillet de Conches, lettre a. s. au docteur Payen. S. d.
    Fieschi (Giuseppe), billet adressé au ministre depuis la prison du Luxembourg la veille de son éxécution. 15 février 1836. P. j.: note du cabinet du Roi sur l'attentat (28 juillet 1835).
    Jadelot (J. F. N), médecin des enfants, note le concernant. S. d.
    Laffitte (Jacques), billet a. s. à Casimir Perier. S. d. [1831].
    Louis-Philippe Ier, lettre a. s. à un président. S. d. [1er mars 1837].
    Louvel (Louis-Pierre), billet a. par lequel il justifie sa conduite. S. d. [1820].
    Marie-Amélie, reine des Français, lettre a. s à M. de la Rosière. 1er juin 1864.
    Montlosier (François-Dominique de), lettre a. s. au comte de la Valette, sur le vote de la loi de la presse par les députés. 21 mars 1823.
    Perregaux (J. E.), lettre a. s. à Michelot concernant des fournitures de liqueurs et de porcelaines à Mmes Bonaparte et Borghèse. 8 nivôse an XII (30 décembre 1803).
    Praslin (Ch. Théobald, marquis de), lettre au professeur Édouard Dumont. S. d.
    Praslin (duchesse de, née Sébastiani), une pièce. 2 octobre 1834.
    Quesnay de Beaurepaire, magistrat, notes relatives à l'affaire Dreyfus. 7 pièces. S. d.
    Reclus (Élysée), lettre a. s à un rédacteur de la Nouvelle Revue sur son œuvre scientifique et littéraire. 1888.
    Ripault, ex-bibliothécaire de Napoléon Bonaparte, lettre au marquis Germain-Garnier pour lui envoyer son Marc-Aurèle. 17 août 1820.
    Roty (Oscar), graveur, lettre à X... S. d.
    Saint-Aulaire (Mme de), lettre a. s. à Mme Lenormand, sur la mort de Mme Récamier. 12 mai [1849].
    Thèbes (Mme de), lettre a. s. S. d.
    Discours d'accueil au Premier Consul [Napoléon Bonaparte] et à Joséphine, par un ministre. S. d.
    Rapport de Jourdan au lieutenant-général Pelet sur l'histoire et le fonctionnement des Invalides (Paris). 13 janvier 1832.
    Note anonyme sur les institutions consacrées aux invalides en France, Autriche, Prusse, Angleterre et Russie. S. d. [XIXe s.].
    Invitation à diner au palais des Tuileries adressée au général Durrieu, qui l'a annotée. 12 février 1843.
    « Les idées historiques d'Augustin Thierry et leur influence », manuscrit de Léon Rosenthal. S. d.
    Souscription pour la statue de Béranger:
    Parallèle entre Béranger et La Monnaie, auteur des Noëls bourguignons (vers 1720).
    Billet pour la matinée populaire organisée pour la statue de Béranger. Avril 1879.
    Lettres et poèmes adressés à Béranger par: Beauvarlet, charpentier (20 mars 1822); L. Fauvel, de Montigny-lès-Cherlieu en Haute-Saône (avril 1879); Devinat, chanson sur le « convoi de Béranger » par le sergent de ville Devinat qui l'accompagna « en bourgeois » (12 mars 1862); X..., à Passy, 7 rue des réservoirs (s. d. [1855]).
    Lettre a. de X..., peintre habitant 85 av. Niel (Paris), sur: l'Algérie à la fin du XIXe s.; le peintre Benedite (?); le comte de Novion. S. d.
    Copies de poèmes de Michel, Felder et F. Browning. 1 cahier. S. d.
    Correspondance de personnalités du XVIIIe siècle:
    Breteuil (Louis-Auguste Le Tonnelier, baron de), lettre s. à M. du Perron. Versailles, décembre 1786.
    Breteuil (de), lettre s. Versailles, s. d.
    Calonne (Charles-Alexandre de), lettre s. sur les mesures à prendre dans le royaume afin de combattre les rigueurs de l'hiver avec dossier (15 p.) de coupures de presse et de notes le concernant. 20 février 1784.
    Castries (Armand Charles Augustin de La Croix, duc de), lettres concernant les milices et les campagnes contre la Prusse. 2 pièces. Versailles, 1er mai 1774 et s. d.
    Caumartin (Antoine-Louis Lefebvre de), lettre a. s. à l'ingénieur Perronnet. Paris, 7 avril 1779.
    Chazal (abbé de), notes critiques sur le Système de la Nature du baron d'Holbach. 2 pièces. 6 juillet 1770.
    Drouet (Étienne François), jurisconsulte, lettres à un correspondant inconnu (noble et provençal). 19 pièces. 1758-1759.
    Feydeau de Brou (Paul Esprit), mémoire au Contrôleur général. 12 mai 1759.
    Jory (Jacques), postillon de l'archevêque de Paris, titre de rente à son nom. 31 déc. 178?
    La Vallière (Louis-César de La Baume Le Blanc, duc de), capitaine de la Varenne du Louvre, autorisation de fouilles dans la plaine de Montrouge. 21 août 1752.
    Le Gentil (Jean Philippe Guy), marquis de Paroy, dessinateur et peintre, lettre a. s. à Huillard-Dhoron. 9 avril 1823.
    Lamotte (M. de), lettre a. s. à M. Toinard à Paris: correspondance littéraire relative aux éditeurs d'Amsterdam et La Haye (Pays-Bas), à Locke, à l'abbé du Bos, Boileau, Ménage, etc. 15 pièces. Amsterdam, 1700-1703.
    Robbé de Beauveset (Pierre Honoré), poète, lettre a. s., dont une à Baculard d'Arnaud, et notice sur Robbé tirée de la revue La mosaïque. 3 pièces. S. d.
    2 lettres non signées. S. d.
    Correspondance de militaires ayant servi en Afrique:
    Changarnier (général), lettre a. s. à M. de la Rozière. 6 nov. 1863.
    Faidherbe (général), lettre a. s. 24 juillet 1879.
    Négrier (général), lettre a. s. Lille, 27 novembre 1845.
    Niel (maréchal), lettre a. s à Villette. Toulouse, 8 sept. 1865.
    Saint-Arnauld (maréchal de), lettre a. s à un colonel, sur un duel d'un nommé Turgot. Paris, 24 décembre 1853.
    Sanderval (Olivier de), lettre a. s., sur les difficultés politiques causées par la conquête du Soudan et du Fouta-Djalon (Guinée). Marseille, 10 février 1882.
    Voulet (capitaine), explorateur au Soudan, carte a. s. à Henry Eymieu. Paris, 14 nov. 1897.
  - Documents concernant: les guerres de la Révolution; l'île d'Elbe durant l'exil de Napoléon., 1796-1815; AB/XIX/3493; Dossier 3
    Entrée n° 1763: achat chez Charavay (2 mai 1962).
    - Mémoire de Louis Joubert (1762-1812), député de l'Hérault à la Convention, sur la situation de l'armée de Sambre-et-Meuse après sa retraite sur le Rhin. 1 cahier 11 p. S. d. [1796]. P. j.: projet d'arrêté sur la répartition de 1200 voitures réquisitionnées par l'armée de Sambre-et-Meuse (s. d.).
    - Registre de correspondance du gouverneur de l'île d'Elbe (Italie) [le général Antoine Drouot]. 1 cahier 31 p. Porto-Ferrajo, 14 mai 1814-4 février 1815.